臺灣臺中地方法院交通事件裁定　　　　 96年度交聲字第947號
原處分機關　交通部公路總局臺中區監理所臺中市監理站
異議人即
受處分人　　丙○○
上列受處分人因違反道路交通管理處罰條例案件，對於交通部公
路總局臺中區監理所於民國96年8月8日所為之處分（原處分案號
：裁監稽違字第裁61-GD0000000號）聲明異議，本院裁定如下：
    主  文
異議駁回。
    理  由
一、原處分機關交通部公路總局臺中區監理所臺中市監理站略以
    ：受處分人即異議人丙○○（下稱受處分人）所有JKJ-408
    號重型機車，於民國96年6月20日04時29分許，在臺中市○○路與文心南路口處，因「酒後駕車，酒精濃度超過規定標
    準，酒測值為0.30MG/L」之違規，經臺中市警察局第三分局
    以違反道路交通事件通知單（單號：中市警交字第GD000000
    0號）舉發，嗣經受處分人到案申訴，原處分機關函請原舉
    發單位調查結果，仍認受處分人有前開違規行為，原處分機
    關乃依道路交通管理處罰條例第35條第1項第1款、第21條第
    1項第1款規定裁處罰鍰新臺幣（下同）21,000元整，並禁考
    駕照1年，逾期則依裁決書處罰主文規定裁處，於法並無不
    合等語。
二、本件聲明異議意旨略以：受處分人丙○○並非本件駕駛人，
    駕駛人係受處分人之弟乙○○，當日乙○○亦因飲酒駕車逃
    離現場，受處分人僅為後座乘客，遭無辜牽連而已，確屬冤
    枉，爰依法聲明異議云云。
三、按汽車駕駛人，駕駛汽車經測試檢定有酒精濃度超過規定標
    準者，處15,000元以上60,000元以下罰鍰，並當場移置保管
    其車輛及吊扣其駕駛執照1年；汽車駕駛人有飲用酒類後其
    吐氣所含酒精濃度超過每公升0.25毫克以上者，不得駕車；
    汽車駕駛人，因違反本條例及道路交通安全規則之規定，受
    吊扣或吊銷駕駛執照處分時，吊扣或吊銷其持有各級車類之
    駕駛執照；次按汽車駕駛人，未領有駕駛執照駕車，處新臺
    幣6,000元以上12,000元以下罰鍰，並當場禁止其駕駛，道
    路交通管理處罰條例第21條第1項第1款、第35條第1項第1款
    、第68條、道路交通安全規則第14條第2款與違反道路交通
    管理事件統一裁罰標準表分別定有明文。經查：
  (一)本件受處分人丙○○之汽、機車駕駛執照業已分別於95年5
    月15日、92年12月5日，因其他違規事件而受逕行註銷之處
    分，有公路監理機關汽機車駕照基本資料查詢結果1紙在卷
    可按，故受處分人於本件違規時確係無照駕駛，合先敘明。
    又受處分人於上開時、地為警查獲後，經施以酒精濃度測試
    之檢定，酒測值達0. 30MG/L等情，為受處分人所不爭執，
    並有臺中市警察局舉發違反道路交通管理事件通知單、酒精
    濃度測試紀錄表各1紙在卷可稽，是受處分人於舉發前確有
    飲酒之事實應堪以認定。
  (二)受處分人於前揭時、地，騎乘JKJ-408號重型機車，行經臺
    中市○○路、文心南路口處，因酒後駕車，酒精濃度超過規
    定標準，測定值0.30MG/L，經執勤員警當場掣單舉發等事實
    ，業據證人即原舉發員警張家鋐、甲○○分別於96年9月19
    日、96年10月3日到庭證述舉發情形，證人張家鋐結證稱：
    「當天我與另外一位員警甲○○一同巡邏執行勤務，我坐在
    副駕駛座，由林警員開車，林警員發現有本案的JKJ-408號
    機車闖紅燈，於是我們就開警示燈，開車靠近他，按喇叭示
    意他們停車，當時機車上有2人，他們看到我們之後，就愣
    了一下，然後就加速逃逸，並從禁止迴轉道迴轉，並騎上人
    行道，我們就開車靠近人行道，對方又立刻迴轉逆向行駛，
    一直追到死巷內，我們停車，我們2人下車追查，看到1個人
    跳到香蕉園，由林警員去追，另外1個人沿著大慶柳橋跑相
    反方向，由我去追，跑了約1、200公尺後，在大慶街附近的
    一家便利商店，受處分人就停下來並走到商店內，我立即以
    無線電聯絡林警員到現場協助」、「當天該2人是穿一黑一
    白」、「當時受處分人有酒醉狀態，但他沒有表示機車是何
    人騎的，罰單是他簽的」、「受處分人與證人乙○○一起在
    派出所時，沒有跟我表示車子是何人騎的」、「他們2人對
    我開系爭罰單當時，沒有表示異議」等語（見本院96年9月
    19日訊問筆錄第4頁至第6頁）；證人甲○○亦結證稱：「當
    天我是與張家鋐執行勤務，在復興及文心南路口看到1部機
    車闖紅燈，我們就從後面尾隨，後來快接近勤工派出所時，
    機車騎士及被載的人發現有警車在後尾隨，即從派出所正前
    方的禁止迴轉車道迴轉，我們立即跟上，大約騎了3、40公
    尺之後，他們又逆向行使，我們繼續跟隨，直到復興路207
    巷時轉到巷子內，我們跟到大慶街2段7巷的時候，對方騎到
    死巷子內，就將機車停在現場，一個人跑向西邊、一個人跑
    向東邊，當時受處分人是穿白色的衣服，另一個人是穿深色
    的衣服。張家鋐即下車追受處分人，我留在現場察看另外一
    個人，但我找不到另外一個人，我就立刻去支援張家鋐，張
    家鋐在大慶街的一家7-11便利商店找到受處分人，我們就在
    那裡等支援警力抵達後，再將受處分人帶回警局」、「在整
    個過程中，我看到是穿白色衣服的人在騎乘機車」、「我第
    一次看到該機車闖紅燈時，我是看到穿白色衣服的人在騎乘
    該部機車」、「從我們看到他們闖紅燈開始跟車到他們棄車
    逃逸期間，該部機車還是在我們的視線範圍內，在過程中，
    對方並沒有停車」、「我們舉發當時天氣晴朗，視線較為昏
    暗，但沿路有路燈，可以辨別是何人在騎乘機車」、「從舉
    發過程直到回警局再到受處分人離開警局的期間，我的印象
    是受處分人一直不願意作酒測，印象中沒有注意到受處分人
    是否爭執機車不是他騎的」等語明確（見本院96年10月3日
    訊問筆錄第2頁至第4頁），徵諸上開二證人就渠等於執行勤
    務時，發現有穿著一黑一白衣服之2人坐乘上開機車闖紅燈
    後，隨即尾隨該機車，至其後受處分人與其弟棄車逃逸、經
    警方追獲帶回警局酒測並掣單舉發之證詞明確且互核大致相
    符，參以受處分人丙○○於96年9月19日到庭時自承：「當
    天我全身穿著白色的衣褲」、「我弟弟是穿黑色上衣，灰色
    長褲」；證人即受處分人之弟乙○○於同日本院訊問時亦結
    證稱：「我當天穿的衣物都是黑色的」等情明確，2人衣服
    色澤顯然有別，該2人坐乘機車闖紅燈為警發現後至汽車逃
    逸前，一直在該2名員警追躡中，仍在視線犯罪之內，當時
    天氣晴朗，是以證人甲○○於舉發本案當時應無錯看騎乘機
    車者確實是穿白色衣物之受處分人之情形，再衡諸員警張家
    鋐、甲○○僅係執勤員警，其與受處分人間不僅未有任何嫌
    隙亦毫不相識，應無設詞攀誣、或虛構違規事實以陷害受處
    分人之理，並綜合其上揭說明與受處分人之供承衣著情節相
    對照，亦應無誤看或誤為判斷之情事。況員警執行公務本身
    受行政懲處責任之監督，到庭具結作證更以刑罰擔保其真實
    性，殊無甘冒行政懲處及刑法偽證罪責任，而刻意誣陷受處
    分人之必要。因此，可信賴員警張家鋐、甲○○前開證詞為
    真實。
  (三)雖證人乙○○於96年9月19日本院行訊問程序時結證稱：「
    那天是我騎車載我哥哥，因為我無照駕駛，怕被警察取締，
    所以我跑給警察追」、「我當天沒有喝酒，當天我哥哥有喝
    ，所以才由我騎車」、「我確定沒有喝酒」等語。受處分人
    則先於聲明異議狀中辯稱：「當日駕駛人係乙○○，伊僅係
    後座乘客，當日乙○○亦因飲酒駕車逃離現場」；復於96年
    9月19日本院訊問程序中辯稱：「當天由我弟弟騎機車載我
    ，經過復興路及文心南路口左轉時，被警察發現，我們看到
    警車後，我弟弟就加速逃逸給警車追」、「當天我有喝酒，
    我弟弟有沒有喝我沒有注意」云云，2人均明確表示當時之
    駕駛人應為證人乙○○而非受處分人丙○○。惟細觀其2人
    之證詞，對於當時乙○○是否亦有飲酒之情形，已有相左之
    處，則其2人之證詞是否可信，已生存疑，且衡諸證人乙○○為受處分人之弟，與受處分人間互為兄弟關係，則其所證
    容有迴護受處分人之虞。再者，當天若果係證人乙○○騎乘
    機車，亦未飲酒，丙○○理應停車受檢，並向警方表示乙○○方為真正之駕駛人，以避免無辜受罰才是，乙○○既自認
    未飲酒駕車，理應停車受檢，表明其駕駛者之身分，然丙○○及乙○○竟均未停車受檢，向員警表明駕駛者身份，反而
    汽車逃逸，受處分人復自承：其於警局時並未表示是乙○○
    騎乘機車等語（見本院96年9月19日訊問筆錄第8頁），何以
    於事後始為如此陳述？已無從查證當時乙○○是否酒醉？而
    由員警對受處分人施以酒精濃度測試、掣單舉發，渠等舉措
    均有悖常情。退而言之，若受處分人確未酒醉駕車，又何須
    看見警車就加速逃逸，其是否因畏罰而逃逸亦屬可疑？參以
    舉發本件違規事件之臺中市警察局第三分局勤工派出所員警
    張家鋐、甲○○，就本件如何查獲並舉發之過程，已於本院
    調查時到庭供述明確，業如前述，而查員警甲○○本身乃直
    接見聞受處分人有騎乘該輛機車之事實經過，對事實最為明
    瞭，又經以行政及刑事責任擔保其真實性，且舉發當時所記
    載受處分人違規情節又與事實相符，核與論理法則暨經驗法
    則無違外，較之受處分人之空言置辯，有違常情，復查確有
    如前所述足可支持其舉發事實可憑信性之相關佐證，由此足
    認，本件並非員警個人之虛設杜撰，兼以本案亦核無員警設
    詞攀誣或舉發錯誤之事證，則證人張家鋐、甲○○到庭所證
    之內容，自尤堪據為本案違規情節之依據。
四、綜上所述，足認本件受處分人確有於上述時、地酒後騎乘JK
    J-408號機車，嗣經執勤員警查獲施以酒精濃度測試，酒測
    值達0.30MG/L之違規事實，故受處分人上開所辯，要係卸責
    之詞，尚無可採。從而，原處分機關所為之處分，並無違法
    不當，本件異議為無理由，應予駁回。
五、據上論斷，應依道路交通管理處罰條例第87條第2項、道路
    交通案件處理辦法第19條，裁定如主文。
中　　華　　民　　國　　96　　年　　10　　月　　31　　日
                  臺灣臺中地方法院交通法庭
                      法  官  吳崇道
上正本證明與原本無異。
如不服本裁定，應於送達後5日內，向本院提出抗告狀。
                      書記官  黃舜民
中　　華　　民　　國　　96　　年　　10　　月　　31　　日
